臺灣嘉義地方法院民事判決            100年度家訴字第111號
原      告  台新國際商業銀行股份有限公司
法定代理人  蔡榮棟
訴訟代理人  毛盈文
被      告  鄭啟耀
            吳榮雪
上列當事人間請求宣告分別財產制事件，本院於中華民國100年8
月4日言詞辯論終結，判決如下：
    主    文
被告鄭啟耀與被告吳榮雪應改用分別財產制。
訴訟費用由被告負擔。
    事實及理由
一、原告起訴主張略以：被告劉美珠與被告高熙治為夫妻關係，
    迄未訂立夫妻財產制契約，被告鄭啟耀積欠原告現金卡債務
    新台幣（下同）507,107元，及其中333,743元自民國 100年
    1 月13日起至清償日止，按年息百分之20計算之利息；被告
    鄭啟耀另積欠原告信用卡債務108,568元，及其中70,635 元
    自99年12月28日起至清償日止，按年息百分之20計算之利息
    。經原告向鈞院聲請強制執行無著落，被告鄭啟耀已無財產
    可供執行，爰依民法第1011條規定，請求宣告被告二人改用
    分別財產制等語。
二、被告鄭啟耀答辯略以：我是想要還，但是我沒有工作等語；
    被告吳榮雪則辯稱：不是我借的錢，是被告鄭啟耀借的錢，
    我也想要把我與被告鄭啟耀的財產分開，不然我一直在處理
    被告鄭啟耀的債務等語。
三、按夫妻未以契約訂立夫妻財產制者，除本法另有規定外，以
    以法定財產制為其夫妻財產制，民法第1005條定有明文。又
    債權人對於夫妻一方之財產已為扣押，而未得受清償時，法
    院因債權人之聲請，得宣告改用分別財產制，民法第1011條
    亦定有明文。所謂未得受清償，包括全無可扣押之物或所扣
    押之物數量不足，及所扣押之財產不足清償該為扣押之債權
    人債權等情形，最高法院89年度臺上字第854 號判決意旨可
    供參照。又此法條立法意旨，為貫徹物權法定主義及保護交
    易安全，同時避免夫妻藉登記夫妻財產制之方式，逃避債權
    人之強制執行。
四、經查，原告主張其為被告劉啟耀之債權人，經強制執行後，
    仍無法扣得具有價值之財產，致原告之債權未能獲得清償，
    此據原告提出本院100年度司執字第18598號債權憑證為證，
    並經本院調閱本院100年度司執字第18598號執行卷宗核閱無
    誤。被告二人雖以前詞置辯，惟被告二人對於被告鄭啟耀積
    欠原告債務，暨被告鄭啟耀全無財產可供扣押乙情既不爭執
    ，自堪信原告之主張為真實。從而，原告請求宣告被告鄭啟
    耀與被告吳榮雪間改用分別財產制，即屬有據，應予准許。
五、據上論結，本件原告之訴為有理由，並依民事訴訟法第78條
    、第85條第1項前段，判決如主文。
中    華    民    國   100    年    8     月    18    日
                  家事法庭法  官  林中如
以上正本係照原本作成。
如對本判決上訴須於判決送達後20日內向本院提出上訴狀如委任
律師提起上訴者，應一併繳納上訴審裁判費。
中    華    民    國   100    年    8    月    18    日
                          書記官  陳慶昀